臺北高等行政法院判決　　　　　　　　　　　　　　　九十年度訴字第一一五四號
　　　　　　　　　　　　　　　.
　　原　　　告　益泰纖維有限公司
　　代　表　人　甲○○
　　訴訟代理人　丁○○
　　被　　　告　財政部基隆關稅局
　　代　表　人　朱恩烈（局長）
　　訴訟代理人　戊○○
　　　　　　　　乙○○
　　　　　　　　丙○○
右當事人間因虛報進口貨物事件，原告不服財政部中華民國八十九年十二月二十一日
台財訴第0000000000號再訴願決定，提起行政訴訟，本院判決如左：
　　主  文
原告之訴駁回。
訴訟費用由原告負擔。
　　事  實
一、事實概要：原告於民國八十六年四月三日委由捷暉報關有限公司，向被告申報自
    韓國進口布料乙批（報單第AE/86/1845/0001號），原申報生產國別為韓國。經
    被告查驗，來貨外包裝箱未標示產地，產地存疑，檢樣送請財政部關稅總局鑑定
    結果，係大陸物品，且非屬經濟部公告准許進口之大陸物品，因認原告有虛報進
    口貨物產地而涉及逃避管制之行為，被告依海關緝私條例第三十七條第三項轉據
    同條例第三十六條第一項規定，處原告貨價兩倍之罰鍰計新台幣（下同）一、四
    五一、○七六元（因貨物已押放，無法處分沒入），並依同條例第四十四條規定
    追徵所漏進口稅捐一八、一三九元。原告不服，聲明異議，未獲變更，提起一再
    訴願，均遭決定駁回，遂提起行政訴訟。
二、兩造聲明：
　(一)原告聲明：
    1.再訴願、訴願決定及原處分均撤銷。
    2.被告應返還原告已繳之罰鍰一、四五一、○七六元，追徵所漏進口稅捐一八、
      一三九元，合計一、四六九、二一五元，及自徵收之日起至返還之日止，按年
      息百分之五計算之利息。
　(二)被告聲明：駁回原告之訴。
三、兩造之爭點：本件原告向被告申報自韓國進口之布料乙批是否大陸產製？
　(一)原告主張之理由：
    1.被告對於本件之處分，實宥於原告曾從新加坡進口韓國紡織品乙批，因有「0
      0000000」號碼為被告錯認「疑似大陸產製之檢代碼」而處罰之偏見，
      原告曾提起行政訴訟獲勝訴判決指示實體上尚須「由訴願機關從實體上另為適
      法之決定」。但由於再訴願機關積延日久，及至再訴願決定時，原告之承辦人
      員因故離職而疏未移交，致誤提起行政訴訟之日期而告確定。雖本件與前案
      事證不同，但被告與其上級機關卻推定系爭貨物為「大陸物品」，有故入人罪
      之嫌，且違背刑事訴訟法第一百五十四條「犯罪事實，應依證據認定之，無證
      據不得推定其犯罪事實」之規定。
    2.香港利興強公司不告知韓國產商係因恐商機被奪，原告自韓國進口之系爭貨物
      ，其布頭之標誌即以墨筆寫阿拉伯數字代號，以資識別，但因大陸出口之布料
      ，亦有同樣之標誌代號，被告即遽指系爭貨物為大陸貨，關稅總局大陸物品鑑
      定委員會之鑑定亦同。惟系爭貨物無論落後地區或先進國家，均能生產，縱然
      以最精密之科技，亦無法判定係哪個地區之產品，且當時以大陸與韓國最低廉
      ，原告進口韓國者，縱原告無以提出產地證明，被告亦不能妄斷為「大陸物品
      」。為求信服關稅總局大陸物品鑑定委員會所做出之鑑定，請會取不同地區之
      布樣，由該會鑑定哪塊是屬於「大陸物品」。
    3.原告與香港利興強貿易公司貿易，訂有買賣合約書，該公司於韓國裝船後，即
      將提單交付，並責成船公司照會到貨日期，香港利興強貿易公司所交付之貨品
      ，既自韓國釜山輸出，有船公司之通知可證，因任何國家之貨品輸出，均須經
      過海關層層之檢驗，韓國亦不例外，故任意偽造產地證明乃不可思議之事，被
      告所述顯有矛盾。如有不實，相關資料係由貿易商所提供，亦與原告無關。被
      告稱：「關稅總局檢附原告所提供之產地證明書函請駐韓國代表處經濟組查證
      結果，該產地證明係屬偽造‧‧‧」云云，既未見於文件更未聞韓國政府依法
      查辦，何有公信力。
    4.司法院釋字第二七五號解釋意旨「於行為人不能舉證證明自己無過失時，即應
      受罰」，惟原告並無違反禁止規定，更無過失，被告予以處罰，顯然與憲法保
      障人民權利之本旨相逕庭。
　(二)被告主張之理由：
    1.系爭來貨原申報產生產國別為韓國，查驗結果，來貨外包裝箱未標示產地，產
      地存疑，經檢樣送請財政部關稅總局大陸物品鑑定委員會鑑定結果為「大陸物
      品」，該會為鑑定大陸物品之法定權責機構，係由政府相關單位代表及學者專
      家所組成，就貨樣及有關證件等資料加以研判作成決議，其所為之鑑定具有公
      信力與專業性，勿庸置疑，原告所稱欲以其他不同地區之布樣混置一處供該會
      分辨何者係大陸物品，與鑑定之法定程序不合，不具法效，且其既非屬系爭貨
      物，如此鑑定結果並無實質意義，自應以系爭貨物且經該會現實鑑定之證據力
      為強，此有行政法院（現改制為最高行政法院）七十四年判字第一八二九號判
      決可資參照。
    2.原告為從事貿易業務之進口商，對進口法規當知之甚詳，對非屬經濟部公告准
      許間接進口之大陸物品，自應特別注意，以防止進口大陸管制物品情事發生，
      且對於交易標的物之內容，亦應負查明與注意之責任，況原告前亦曾進口布料
      經鑑定結果係大陸物品在案，則原告進口本批貨物當應特別審慎注意，以防止
      進口大陸物品情事發生，原告應注意、能注意而未注意，難謂無過失；況關稅
      總局檢附原告所提供之產地證明書函請駐韓國代表處經濟組查證結果，該產地
      證明係屬偽造，則原告屬「知情」虛報，事證甚明，揆諸司法院釋字第二七五
      號解釋意旨，自應受罰。
    3.原告所稱另案係「再訴願決定依程序上之理由予以駁回，容有違誤」，經判決
      再訴願決定撤銷，由再訴願決定機關從實體上另為適法之決定，經再訴願決定
      機關從實體上決定「再訴願駁回」，業已確定在案。
　　理  由
一、按「私運貨物進口‧‧‧者，處貨價一倍至三倍之罰鍰。」「前二項私運貨物沒
    入之。」「報運貨物進口而有左列情事之一者，得視情節輕重，處以所漏進口稅
    額二倍至五倍之罰鍰，或沒入或併沒入其貨物：‧‧‧四、其他違法行為。」「
    有前二項情事之一而涉及逃避管制者，依前條第一項及第三項論處。」「有違反
    本條例情事者，除依本條例有關規定處罰外，乃應追繳其所漏或沖退之稅款。」
    為海關緝私條例第三十六條第一項、第三項、第三十七條第一項第四款、第三項
    及第四十四條前段所明定。
二、原告於八十六年四月三日向被告報運自韓國進口布料乙批，原申報產地為韓國，
    經被告派員查驗及檢附貨樣送請財政部關稅總局大陸物品鑑定委員會鑑定結果，
    係大陸物品，與原申報產地不符之事實，有進口報單、緝私報告表、財政部關稅
    總局八十六年七月十七日台總局鑑字第八六一○五六八九號函在原處分卷、大陸
    物品鑑定委員會第三九二次會議審議表影本在卷可稽，堪認為真實。又系爭來貨
    非屬經濟部依台灣地區與大陸地區貿易許可辦法第七條規定公告准許間接進口之
    大陸物品，是被告認原告顯有虛報進口貨物產地而逃避管制之行為，據以處貨價
    兩倍之罰鍰一、四五一、○七六元（貨物因已押放，無法處分沒入），並追徵所
    漏進口稅一八、一三九元，揆諸首開規定，並無不合。
三、原告雖主張因貿易商香港利興強公司以業務秘密為由拒不告知韓國廠商資料，原
    告並無過失，而大陸物品鑑定委員會僅憑布頭標誌之阿拉伯數字代號，即貿然認
    定為大陸物品，欠缺科學依據云云。惟查：
  (一)系爭貨物原申報生產國別為韓國，被告查驗結果，未見產地標示，經檢樣送請財
    政部關稅總局大陸物品鑑定委員會鑑定結果為大陸物品，該機構為鑑定大陸物品
    之法定權責機構，係由政府相關單位代表及學者專家所組成，就貨樣及有關證件
    等資料加以研判作成決議，其所為之鑑定自具有公信力與專業性，自堪採擇。
  (二)原告提供之提單（BILL OF LADING）僅載明系爭貨物由香港啟運，至基隆卸貨，
    並無任何原告所稱由韓國釜山輸出之記載。而原告以八十六年五月十日函提出之
    系爭貨物產地證明（一九九七年三月三十一日，號碼：三一二二六八），顯示係
    由大韓商工會議所（The Korea Chamber of Commerce & Industry）所簽發，經
    關稅總局函請我國駐韓國代表處經濟組向韓國簽發產地證明之機構大韓商工會議
    所查證結果，該產地證明並非該會議所簽發，其上橢圓形戳記亦係偽造，且稱產
    地證明上之公司CHANGMI APPAREL CO.,LTD.已有偽造產地證明之前科，有原告八
    十五年五月五日函及駐韓國代表處經濟組八十七年三月二十五日韓經發（八七）
    字第○三二五－八號函影本在卷可按。另依原告提供之船公司通知文件（貨櫃動
    態表暨船舶動態表）顯示，系爭貨物之貨櫃（櫃號：TEXU0000000）係八十六年
    三月二十七日於韓國釜山裝載HYUNDAI INNOVATOR V-105W輪，於同年四月三日抵
    達基隆。經被告向HYUNDAI INNOVATOR輪所屬之現代海鋒船務代理股份有限公司
    台北總公司查詢該輪於上述期間之實際航程及彎靠港口，該輪八十六年三月二十
    一日以航次V-105W自韓國登山（BSN）離開，三月二十三日抵達香港（HKG），三
    月二十四日以航次V-I06E 離開香港，三月二十五日抵達高雄港（KAO），於三月
    二十六日離開高雄港，三月二十八日抵達釜山，同日離開登山，於四月七日抵達
    西雅圖（STL），有被告所屬六堵分局九十一年二月六日基電傳佔（二）字第十
    九號傳真函及現代海鋒船務代理股份有限公司傳真文件在卷足憑。原告提供之前
    開文件顯示系爭貨物係八十六年三月二十七日於韓國釜山裝載 HYUNDAI INNOVATOR
    V-105W輪，於八十六年三月三十日抵達香港，經查核結果，該輪是時正由釜山駛
    往西雅圖途中，原告所提供之船公司文件記載核與該輪之實際航程及彎靠港口不
    符，足認系爭貨物並非從韓國釜山輸出。
  (三)原告為從事貿易業務之進口商，對進口法規當知之甚詳，對非屬經濟部公告准許
    間接進口之大陸物品，尤應特別注意，以防止進口大陸管制物品之情事發生。況
    原告前亦曾因進口布料經鑑定結果係大陸物品，在行政救濟程序中，則原告進口
    系爭類似貨物，更應審慎查明產地之正確性後再為申報，以防止進口大陸物品，
    其應注意、能注意而未注意，難謂無過失，且其所提供之產地證明經查證結果係
    屬偽造，足認其知情虛報，依司法院釋字第二七五號解釋意旨，自應受罰，原告
    主張均無可採。
  (四)從而原處分及一再訴願決定，均無違誤，原告徒執前詞，聲請撤銷，並請求被告
    返還原告已繳之罰鍰一、四五一、○七六元、追徵所漏進口稅捐一八、一三九元
    ，合計一、四六九、二一五元，及自徵收之日起至返還之日止，按年息百分之五
    計算之利息，為無理由，應予駁回。
四、據上論結，本件原告之訴為無理由，依行政訴訟法第九十八條第三項前段，判決
    如主文。
中　　華　　民　　國　　九十一　　　年　　　四　　　　月　　　三  　　　日
                 臺 北 高 等 行 政 法 院   第 一 庭
                                審 判 長 法  官　鄭 忠 仁
                                         法  官　林 育 如
                                         法  官　楊 莉 莉
右為正本係照原本作成。
如不服本判決，應於送達後二十日內，向本院提出上訴狀並表明上訴理由，如於本判
決宣示後送達前提起上訴者，應於判決送達後二十日內補提上訴理由書（須按他造人
數附繕本）。
中　　華　　民　　國　　九十一　　　年　　　四　　　　月　　　三  　　　日
            　　　　    　               書記官  黃 舜 民
